臺灣高等法院臺中分院民事裁定　　　　　100年度抗字第211號
抗　告　人　楊振華
相　對　人　台中市政府
法定代理人　胡志強
相　對　人　台中市政府衛生局
法定代理人　林登圳
抗告人因與相對人台中市政府等二人間損害賠償事件，對於中華
民國100年3月4日台灣台中地方法院99醫字第23號所為裁定提起
抗告，本院裁定如下：
    主  文
抗告駁回。
抗告訴訟費用由抗告人負擔。
    理  由
一、本件抗告人於原審起訴主張：抗告人之父親楊德章於民國95
    年3月23日因食道逆流到行政院衛生署臺中醫院（下稱臺中
    醫院）急診治療，但食道逆流僅為小病，並不難醫治，抗告
    人父親因這種小病住院，入院時無罹患其他重病致難以醫治
    之情形，其病情竟在三天內由無嚴重病毒感染至嚴重病毒感
    染，之後忽然昏迷休克，引發敗血症死亡，顯不合理。又臺
    中醫院無法提出足夠有公信力之證據證明於醫治抗告人父親
    之過程無疏失，且抗告人父親之死因確實不合理，抗告人即
    有理由相信臺中醫院及醫護人員於醫療過程中因疏失致抗告
    人父親病情惡化死亡，亦或有可能是臺中醫院之醫療人員打
    錯針或用錯藥，使得抗告人父親因藥物過敏不適陷入昏迷後
    引發敗血症合併多重器官衰竭包括心臟衰竭致死。抗告人認
    為臺中醫院之主管機關即相對人台中市政府、台中市衛生局
    （嗣後於99年11月3日撤回對台中市衛生局之起訴）對於醫
    療疏失有防範及監督之責，相對人未做好病人安全及各項業
    務訪查，亦未積極派人監督臺中醫院於醫療過程有無遂行「
    三讀五對」，致抗告人父親死亡，相對人台中市政府應負國
    家賠償責任，為此，爰依國家賠償法第2條第2項之規定，請
    求相對人賠償抗告人支出之殯葬費用新臺幣（下同）14萬82
    00元及精神上所受之損害，合計共1200萬元。原法院以抗告
    人未據提出先以書面向賠償義務機關請求，而該機關逾期不
    協議，協議不成立或拒絕賠償之證明文件，因而裁定駁回抗
    告人之訴。
二、抗告意旨略以：本件抗告人對台中市政府及台中市衛生局起
    訴，均有將訴狀繕本送達台中市政府及台中市衛生局，且台
    中市政府及台中市衛生局均提出民事答辯狀表示拒絕賠償，
    是以抗告人之請求符合國家賠償法第10條規定之要件云云。
三、按依國家賠償法請求損害賠償時，應先以書面向賠償義務機
    關請求之；損害賠償之請求，應以書面載明下列各款事項：
    (一)請求權人之姓名、性別、出生年月日、出生地、身分證統
    一編號、職業、住所或居所。請求權人為法人或其他團體者
    ，其名稱、主事務所或主營業所及代表人之姓名、性別、住
    所或居所。(二)有代理人者，其姓名、性別、出生年月日、出
    生地、身分證統一編號、職業、住所或居所。(三)請求賠償之
    事實、理由及證據。(四)請求損害賠償之金額或回復原狀之內
    容。(五)賠償義務機關。(六)年、月、日。由請求權人或代理人
    簽名或蓋章，提出於賠償義務機關，國家賠償法第10條第1
    項及同法施行細則第17條第1項分別定有明文。又賠償義務
    機關拒絕賠償，或自提出請求之日起逾30日不開始協議，或
    自開始協議之日起逾60日協議不成立時，請求權人得提起損
    害賠償之訴；請求權人因賠償義務機關拒絕賠償，或協議不
    成立而起訴者，應於起訴時提出拒絕賠償或協議不成立之證
    明書；請求權人因賠償義務機關逾期不開始協議或拒不發給
    前項證明書而起訴者，應於起訴時提出已申請協議或已請求
    發給證明書之證明文件，國家賠償法第11條第1項前段及同
    法施行細則第37條亦定有明文。另依法院辦理國家賠償事件
    應行注意事項第4點規定，第一審法院對於原告提起之損害
    賠償之訴在指定期日前，應調查原告已否以書面向被告機關
    請求，並具備國家賠償法第11條第1項前段規定之情形，如
    經調查結果，發現原告迄未以書面向被告機關請求或未具備
    國家賠償法第11條第1項規定之情形者，應依民事訴訟法第
    249條第1項第6款規定，以其起訴不備其他要件裁定駁回其
    訴。是依國家賠償法之規定，請求國家機關為損害賠償時，
    應先以書面向賠償義務機關請求之，必賠償義務機關拒絕賠
    償，或自提出請求之日起逾30日不開始協議，或自開始協議
    之日起逾60日協議不成立時，請求權人始得提起損害賠償之
    訴，並於起訴時提出該機關逾期不協議、協議不成立或拒絕
    賠償之證明文件，此為訴權存在必備之要件，係屬法院職權
    調查事項。
四、經查，抗告人於原審99年12月15日準備程序期日已自承本件
    未先經過協議程序，有準備程序筆錄附卷可稽（見原審卷第
    180頁）。抗告意旨雖謂其對台中市政府及台中市衛生局起
    訴，均有將繕本送達台中市政府及台中市衛生局，且台中市
    政府及台中市衛生局均已提出答辯狀表示拒絕賠償，是以抗
    告人之請求符合國家賠償法第10條所規定之要件云云。惟查
    ，抗告人於原審法院99年11月22日準備程序期日以言詞表示
    對台中市政府追加起訴，並於99年12月22日提出民事補充起
    訴狀，此為本件國家賠償事件之起訴狀，並非本件起訴前之
    書面請求，自無從認抗告人已踐行書面前置請求之程序，顯
    與國家賠償法第10條第1項、第11條本文規定不合。依上開
    說明，即難認其訴為合法，且無從補正，故原法院以抗告人
    起訴不合法，裁定駁回抗告人之訴，自無違誤。從而，抗告
    意旨指摘原裁定不當，求予廢棄，委無理由，應予駁回。至
    於台中市衛生局部分，業經抗告人於99年11月3日撤回起訴
    （見原法院99年11月3日準備程序筆錄，原審卷第111頁），
    原法院並未對台中市衛生局部分有所裁定，抗告人提起抗告
    ，仍列台中市衛生局為相對人，自於法不合，應予駁回。
五、據上論結，本件抗告一部分為無理由、一部分為不合法，爰
    裁定如主文。
中    華    民    國   100    年    5     月    30    日
                民事第七庭    審判長法  官  饒鴻鵬
                                    法  官  陳毓秀
                                    法  官  李平勳
以上正本係照原本作成。
再為抗告應以適用法規顯有錯誤為理由。
如提起再抗告者應於裁定送達後10日內向本院提出抗告理由狀（
須按照他造人數附具繕本）並繳納抗告裁判費新臺幣1,000元，
同時委任律師或具有律師資格之關係人為代理人。
                                    書記官  劉恒宏
中    華    民    國   100    年    5     月    31    日
                                                      Ｓ